臺灣高等法院臺南分院刑事判決　　　　　九十三年度交上易字第四號　　　Ｇ
　　　上　訴　人　臺灣台南地方法院檢察署檢察官
　　　被　　　告　乙　○　○
右上訴人因被告過失傷害案件，不服臺灣台南地方法院九十二年度交簡上字第一○一
號中華民國九十三年六月三十日第一審判決（起訴案號：臺灣台南地方法院檢察署九
十二年度調偵字第三六○號），提起上訴，本院判決如左：
      主      文
原判決撤銷。
乙○○因過失傷害人，累犯，處有期徒刑捌月。
      事      實
一、乙○○於民國（下同）八十七年間因賭博罪，經臺灣高雄地方法院以八十七年度
    易字第五八八八號判處有期徒刑二月確定，而於八十八年二月九日易科罰金執行
    完畢。詎乙○○仍不知悔改，明知未考領駕駛執照，不得駕駛車輛上路行駛，仍
    於九十二年三月一日上午，無照駕駛車牌號碼八Ｒ─六九八三號自用小客車，沿
    省道臺十九甲線道路內側快車道由南往北方向行駛，於當日上午七時三十分許，
    駛至臺南縣善化鎮溪美里溪尾五九六號前之劃有雙黃實線分向限制線路段時，本
    應注意行車速度，應依標誌或標線之規定，且汽車在雙向二車道行駛時，在劃有
    分向限制線之路段，不得駛入來車之車道內，依當時情形，客觀上又無不能注意
    之情事，其能注意竟疏未注意該處為速限六十公里且係劃有禁止超車標線之雙黃
    分向限制實線路段，竟仍貿然以時速六十公里以上至七十公里不等之高速超速行
    駛，且駛入來車之車道內，適甲○○駕駛車牌號碼Ｇ八─七四二○號自用小客貨
    車，沿省道臺十九甲線道路自對向內側車道由北往南方向行駛而至，乙○○見狀
    已煞避不及，其自用小客車車頭遂撞擊甲○○自用小客貨車左側車身，造成甲○
    ○自用小客車翻覆於對向（由南往北）內側車道，甲○○並因而受有頭部外傷、
    右耳撕裂傷、第五、六頸椎椎間盤穾出併左肩酸痛之傷害。乙○○自用小客車則
    於對向車道（由北往南）分別留有三十七．一公尺長及三十二．九公尺長的車滑
    痕外，並衝入路旁民宅，嗣為警查獲。
二、案經甲○○訴由臺南縣警察局善化分局報告臺灣臺南地方法院檢察署檢察官偵查
    起訴。
      理      由
一、訊據被告乙○○對於右開時、地駕駛前揭自用小客車超速及在劃有分向限制線的
    路段駛入對向車道時發生碰撞車禍，致告訴人甲○○受傷之事實，已於原審偵審
    及本院審理時均坦承不諱，核與告訴人於警訊及檢察官偵訊時指訴之情節大致相
    符（見警卷警詢筆錄第二頁、臺灣臺南地方法院檢察署九十二年度偵字第五○二
    二號卷第八頁至第九頁），並有道路交通事故現場圖暨道路交通事故調查報告表
    共三紙、台灣基督長老教會新樓醫院診斷證明書一紙、敏盛綜合醫院診斷證明書
    一紙、告訴人於敏盛綜合醫院住院之病歷資料及新樓醫院病歷資料各一份、交通
    事故現場照片十二幀在卷可資佐證。
二、按行車速度，依標誌或標線之規定；汽車在雙向二車道行駛時，在劃有分向限制
    線之路段，不得駛入來車之車道內，道路交通安全規則第九十三條第一項、第九
    十七條第二款分別定有明文。查被告並未考領汽車駕駛執照，有高雄市監理處九
    十二年十二月二十五日高市監二字第○○二一七七七六號函一紙在卷可憑，其本
    不得駕車上路，然其既駕駛車輛上路行駛，上開道路交通安全規則自為其應注意
    之事項，而肇事當時係天候晴朗、光線充足、柏油路面、標線清晰、道路中央劃
    有雙黃分向限制實線、路面乾燥、無缺陷、無障礙物、視距良好、速限六十公里
    ，有前開道路交通事故調查報告表載明可考，據此判斷，足見依當時狀況被告客
    觀上並無不能注意之情狀，而本件肇事地點係位於臺南縣善化鎮溪美里溪尾五九
    六號前之劃有雙黃實線路段，其中二車碰撞後之碎片均集中在告訴人行向（北往
    南）內側車道上，告訴人駕駛之自用小客貨車係翻覆倒在南往北之內側車道上，
    另被告之自用小客車煞車痕係遺留在來車（北往南）之車道內，並由內側快車道
    逆向延伸至路旁上，進而衝入民宅，並留有長達三十七．一公尺右側車滑痕及三
    十二．九公尺之左側車滑痕，此有前開道路交通事故現場圖繪明及現場照片可考
    ，顯見告訴人係駕駛自用小客貨車遵守規定在內側車道上直行時，遭違規駛入來
    車道並超速行車之被告自小客車高速撞擊翻覆倒地甚明，是被告本應注意並能注
    意該處為劃有禁止超車標線之雙黃分向限制實線路段，竟疏未注意速限規定，貿
    然以時速六十公里以上至七十公里不等之高速超速行駛，且違規駛入來車之車道
    內，致撞上沿對向車道正常行駛而來之告訴人自用小客貨車，因而肇事，告訴人
    因而受有傷害，被告自有違反前開規定之注意義務，其顯有過失，已堪認定，況
    依臺灣省台南區車輛行車事故鑑定委員會鑑定結果，亦同此認定，並鑑定被告為
    本件肇事原因，告訴人無肇事因素，有該委員會南鑑字第九二二○三二號鑑定意
    見書在卷可憑。又本件告訴人係因此次車禍造成頭部外傷、右耳撕裂傷、第五、
    六頸椎椎間盤穾出併左肩酸痛等傷害，是被告之過失駕駛行為，與告訴人之傷害
    結果間，具有相當因果關係，亦無疑義。從而，本件事證已甚明確，被告前揭犯
    行，堪以認定，應依法論科。
三、查被告乙○○無照駕駛汽車行經上開路段，依當時情形，並無不能注意之情事，
    竟疏未注意上開道路交通安全規則，而撞及告訴人，致其受有頭部外傷、右耳撕
    裂傷等傷害，核其所為，係犯刑法第二百八十四條第一項前段之普通過失傷害罪
    。又被告未考領自用小客車之駕駛執照卻駕駛自用小客車上路，因而致人受傷，
    依法應負刑事責任，爰依道路交通管理處罰條例第八十六條第一項之規定加重其
    刑。再者，被告於八十七年間因賭博罪，經臺灣高雄地方法院以八十七年度易字
    第五八八八號判處有期徒刑二月確定，而於八十八年二月九日易科罰金執行完畢
    ，此有臺灣高等法院被告全國刑案紀錄表一紙可資佐證，其甫於有期徒刑執行完
    畢後，五年內再犯有期徒刑以上之本罪，為累犯，應依刑法第四十七條累犯之規
    定加重其刑，併依刑法第七十條規定遞予加重。
四、原審以被告乙○○罪證明確，因予論罪科刑，固非無見。惟查，被告肇事後，係
    警員前往醫院詢問時，被告在醫院向警員承認肇事，並非被告肇事後未被有偵查
    權之公務員或機關發覺其為犯嫌前自承犯罪，已經被告陳明在卷，被告行為與自
    首要件不符，原審依刑法第六十二條前段減輕其刑，認事用法，即有未合。檢察
    官上訴意旨，據此指摘原判決不當，非無理由，自應由本院予以撤銷改判，爰審
    酌被告未考領駕駛執照，無照駕駛肇事，其在劃有雙黃實線分向限制線路段，高
    速駛入來車車道而肇事情形，過失程度甚為嚴重，應負完全之過失責任，及告訴
    人傷害之程度非輕，而被告自案發迄今逾一年六月，未能與告訴人成立和解及賠
    償告訴人損害，復不參與調解程序，此有桃園縣桃園市公所九十二年七月十一日
    桃市民字第○九二○○二八一四七號函存卷（見九十二年度調偵字第三六○號卷
    第一頁），顯無和解誠意，及犯罪後坦承犯行之態度等一切情狀，量處如主文第
    二項所示之刑，以資懲儆。
據上論結，應依刑事訴訟法第三百六十九條第一項前段、第三百六十四條、第二百九
十九條第一項前段、道路交通管理處罰條例第八十六條第一項，刑法第十一條前段、
第二百八十四條第一項前段、第四十七條、第七十條，罰金罰鍰提高標準條例第一條
前段，判決如主文。
本案經檢察官邱克斌到庭執行職務。
中    華    民    國      九十三      年      十一      月      二十五  日
          臺灣高等法院臺南分院刑事第二庭
                                      審判長法官  葉    居    正
                                            法官  宋    明    蒼
                                            法官  林    勝    木
右正本證明與原本無異。
不得上訴。
                                      法院書記官  吳    秋    賢
中    華    民    國      九十三      年      十一      月     二十六   日
附錄法條：
刑法第二百八十四條第一項前段：因過失傷害人者，處六月以下有期徒刑、拘役或五
                              百元以下罰金。
